臺灣臺北地方法院交通事件裁定　　　　96年度交聲字第1024號
原處分機關　臺北市交通事件裁決所
異　議　人
即受處分人　乙○○
上列異議人即受處分人因違反道路交通管理處罰條例案件，對於
臺北市交通事件裁決所於96年9月3日所為之處分（原處分案號：
北市裁二字第裁22-AEV873361號）聲明異議，本院裁定如下：
    主  文
異議駁回。
    理  由
一、按道路交通管理處罰條例所稱之「車輛」，係指在道路上以
    原動機行駛之汽車（包括機器腳踏車）或以人力、獸力行駛
    之車輛；道路交通安全規則所稱之「汽車」，係指在道路上
    不依軌道或電力架線而以原動機行駛之車輛（包含機器腳踏
    車），道路交通管理處罰條例第3條第8款、道路交通安全規
    則第2條第1項第1 款定有明文。又汽車駕駛人，駕駛汽車有
    違反道路交通管理處罰條例之行為，經交通勤務警或依法令
    執行交通稽查任務人員制止時，不聽制止或拒絕停車接受稽
    查而逃逸者，除按各該條規定處罰外，處3,000元以上6,000
    元以下罰鍰，道路交通管理處罰條例第60條第1 項、第63條
    第1項第1款分別定有明文。
二、本件原處分機關即臺北市交通事件裁決所以異議人即受處分
    人乙○○騎乘車牌號碼A3M-289號重型機車，於民國96年7月
    22日晚上9 時40分許，在臺北市中正河濱公園違規行駛於腳
    踏車專用道，為臺北市政府警察局萬華分局青年路派出所員
    警當場攔停稽查，竟乘員警不注意時逕行騎乘機車離去，經
    員警沿途鳴警報器追趕，並於臺北市○○路136 號前當場攔
    下後，以異議人違反道路交通管理處罰條例第60條第1 項（
    舉發通知單誤載為第60條第2項第1款）規定舉發「拒絕停車
    接受稽查而逃逸」之違規。嗣因異議人於應到案日期前提出
    申訴，原處分機關函請原舉發機關調查結果，仍認受處分人
    有前揭違規行為，原處分機關遂於96年9月3日依道路交通管
    理處罰條例60條第1項、第63條第1項第1 款及違反道路交通
    管理事件統一裁罰基準表規定，裁處異議人新臺幣3,000 元
    之罰鍰，並記違規點數1點，合先敘明。
三、異議人聲明異議意旨略以：當時該員警手勢使本人誤解為迴
    車勸離，故本人並非攔檢未停，且本件違規內容為「不服交
    警或依法指揮稽查人員之指揮稽查」，應依道路交通管理處
    罰條例第60條第2項第1款規定罰鍰900 元，員警開單有誤，
    誤植為3,000 元罰單，為此聲明異議，請求撤銷原處分等語
    。
四、經查：
  (一)異議人於96年7月22日晚上9時40分許，騎車牌號碼A3M-289
    號重型機車，違規行駛於臺北市中正河濱公園腳踏車專用道
    之事實，此為異議人所不爭執，且有異議人之違規查詢報表
    一紙在卷可稽，是異議人確有違反道路交通管理處罰條例第
    45條第1項第13款之行為在先，堪以認定。
  (二)異議人雖坦承有於上開時、地騎乘前揭機車行經該路段之事
    實，然否認有何拒絕停車接受稽查而逃逸之行為，惟證人即
    當日舉發之臺北市政府警察局萬華分局青年路派出所員警甲
    ○○（已調職至中正二分局南海路派出所），已於本院調查
    時結證稱：「（問：舉發情形為何？）（答：當時在臺北市
    中正河濱公園執勤取締汽機車行駛腳踏車專用道，當時我在
    那邊總共告發四件不包括本件，當時發現本案受處分人時，
    看見他正好騎過來我正在開單，我發現他時請他靠旁邊等我
    開完單再處理，受處分人趁我不注意當時就掉頭跑掉。）（
    問：當時攔停時間為何？附近有無燈光？）（答：該路段有
    燈光，是晚上9 點40分，但燈光明亮。）（問：剛剛受處分
    人說你做了壹個迴轉手勢，是否屬實？）（答：我是叫受處
    分人到旁邊，因為道路馬路不寬，所以我要受處分人到旁邊
    等我開完其他單，我有叫他等一下，我攔停時我有吹口哨，
    我當時開另一張單子寫到一半，所以要受處分人到旁邊等我
    。）（問：有無可能是因為受處分人誤認你的手勢而掉頭就
    走？）（答：不可能，因為我攔停其他車子也都是這樣，也
    開了不少單子。）（問：後來你在何處攔到受處分人？）（
    答：我取締之點到攔查地點約有3 公里，受處分人當時載有
    一女，沿途都當作沒有聽到，我攔查到他後，路上民眾也跟
    他說，警察攔停為何沒有停下來。」等語明確（見本院96年
    10月8 日訊問筆錄）。證人甲○○身為執法人員，與異議人
    既素不相識，且無任何宿怨仇隙，衡情證人應無在執行交通
    勤務中，刻意舉發素不相識、毫無冤仇之異議人，且甘冒偽
    證之罪責，於本院調查中到庭具結為虛偽之陳述，以羅織誣
    陷異議人之可能或必要；況證人於上開地點執行舉發違規勤
    務之經驗豐富，其所繪製之現場位置圖甚為明確，並為異議
    人所不爭執，證人對本件違規經過印象深刻且陳述清楚，是
    應認證人甲○○上開之證詞為可採。
  (三)異議人雖以其誤認員警筆畫迴轉之手勢為勸離等詞置辯。惟
    查，異議人所違規行駛之中正河濱公園腳踏車專用道，立有
    標誌，清楚可見，此有臺北市政府警察局萬華分局函覆原處
    分機關之書函附卷可稽，且異議人亦供承該路段燈光充足明
    亮（見本院96年10月8 日訊問筆錄），顯見異議人應可明顯
    辯識其確係行駛於腳踏車專用道上而有「不在規定車道上行
    駛」之違規行為。況當時有其他駕駛人正因相同之違規行為
    遭員警開單舉發中，亦為異議人所不爭執，則當員警以手勢
    示意異議人停車時，衡諸一般常情，任何人在此情況下均可
    認知員警係告知違規行為人暫停路旁之意，當無獨就異議人
    不加舉發而僅予勸離之理，否則值勤員警如何面對當時正遭
    其開單告發之人之公正執法之質疑，是應認該員警之手勢並
    無使人誤判為勸離之可能。又異議人於遭員警攔停後，竟乘
    員警開單告發其他違規駕駛人之際騎車離去，且於員警鳴笛
    追趕時仍未停車受檢，異議人既明知其確有不在規定車道上
    行駛之違規行為，並且曾因上開違規行為而遭該名員警攔停
    ，衡情異議人當可判斷其為員警所欲鳴笛追趕之對象無誤，
    異議人卻仍未停車，顯見異議人確有拒絕停車接受稽查而逃
    逸之行為。是異議人僅空言員警手勢不當，其所辯顯係卸責
    之詞，並不足採。從而，本件事證明確，異議人拒絕停車接
    受稽查而逃逸之違規行為，堪予認定。
  (四)按汽車駕駛人，駕駛汽車不服從交通勤務警察或依法令執行
    交通指揮、稽查任務人員之指揮或稽查者，固應處900 元以
    上1,800 元以下罰鍰，惟此應限於並無其他處罰規定者為限
    ，此觀道路交通管理處罰條例第60條第2項第1款規定自明。
    又道路交通管理處罰條例第60條第1 項所稱汽車駕駛人有違
    反該條例之行為，拒絕停車接受稽查而逃逸者，應處新台幣
    3,000元以上6,000元以下罰鍰，由其文義觀之，應指違規駕
    駛人行駛車輛而有交通違規行為在先，嗣為警察覺後，令其
    停車接受取締，駕駛人竟拒絕停車而逕自駕車逃逸之積極行
    為而言，考其立法理由，係為有效遏阻違規被稽查取締者，
    不聽從執法者之制止而加速逃逸之行為。查本件異議人於遭
    員警攔停前，已先有一不在規定車道上行駛之違規行為，已
    如前述，異議人於員警攔停後雖曾短暫停留，然在員警尚未
    開單舉發之前即乘隙逕行離去，且於員警鳴笛追趕之際亦未
    停車接受稽查，而有逃逸之積極行為，故本件應該當於道路
    交通管理處罰條例第60條第1 項之違規行為，異議人辯稱本
    件應屬同條例第60條第2項第1款之違規云云，顯有誤會，併
    予敘明。
五、綜上所述，異議人確有在前開時、地拒絕停車接受稽查而逃
    逸燈違規行為。原處分機關依前開道路交通管理處罰條例第
    60條第1項、第63條第1項第1 款及違反道路交通管理事件統
    一裁罰基準表之規定，裁處受處分人罰鍰3,000 元，並記違
    規點數一點，尚無違誤。異議人猶執前詞指摘原處分不當，
    為無理由，自應將其異議駁回。
六、據上論結，依道路交通案件處理辦法第19條，裁定如主文。
中　　華　　民　　國　　96　　年　　10　　月　　15　　日
　　　　　　   　　　交通法庭法　官　林孟皇
本正本證明與原本無異。
如不服本裁定，應於送達後5日內向本院提出抗告狀。
   　　　　　　　　　　　　　書記官　宋德華
中　　華　　民　　國　　96　　年　　10　　月　　15　　日
